【裁判字號】    97,交聲,332
【裁判日期】    971111
【裁判案由】    違反道路交通管理處罰條例聲明異議
【裁判全文】
臺灣基隆地方法院交通事件裁定         97年度交聲字第332號
原處分機關  交通部公路總局臺北區監理所基隆監理站
異  議  人  丁○○
即受處分人
上列異議人因違反道路交通管理處罰條例案件，對於交通部公路
總局台北區監理所基隆監理站97年9 月17日所為之處分（原處分
案號：基監字第裁42-C00000000號），聲明異議，本院裁定如下
：
    主  文
異議駁回。
    理  由
一、按道路交通管理處罰條例第35條第1項第1款之規定：「汽車
    駕駛人，駕駛汽車經測試檢定有酒精濃度超過規定標準者，
    處新臺幣15,000以上60,000元以下罰鍰，並當場移置保管該
    汽車及吊扣其駕駛執照1 年」。而道路交通管理處罰條例所
    稱之汽車，依該條例第3條第8款規定，包括機器腳踏車在內
    。
二、聲明異議略以：異議人於97年8 月5 日當天早上上班途中，
    因車牌號碼LLY- 017號重型機車拋錨，異議人遂暫牽至汐止
    市附近之機車行修理，機車行老闆檢查後發現機車催油門會
    熄火且排氣管斷裂，因修理費用過高，伊未予修理直接牽車
    步行回七堵，途中行經汐止市○○路○ 段211 至215 號之間
    正對面處稍作休息，適遇警員盤查，警員並要求異議人到前
    方臨檢站實施酒測，但異議人確實未騎車，並無酒後駕車之
    行為云云。
三、原處分意旨略以：本件異議人即受處分人丁○○於民國97年
    8月5日21時14分許，於台北縣政府警察局汐止分局（下稱汐
    止分局）轄區○○○路○ 段中國貨櫃前，騎乘車牌號碼LLY-
    017 號重型機車行經該路段，見警員於前方設有路檢點，而
    將車輛停靠路旁，因行為可疑，為執勤員警上前盤查，發現
    異議人身上有濃厚之酒味，遂請出示證件及檢受酒精測試，
    經酒測結果其酒測值為0.33MG/L超過法定標準值，汐止分局
    員警因認受處分人具有「酒後駕車、酒精濃度測試值超過法
    定標準值」之違規行為，乃依違反道路交通管理處罰條例第
    35條第1 項第1 款之規定，當場掣單舉發，經原處分機關調
    查結果，仍認受處分人確有「酒後駕車、酒精濃度測試值超
    過法定標準值」之違規事實，乃依道路交通管理處罰條例第
    35條第1 項第1 款、道路交通安全規則第114 條第2 款等規
    定，逕行舉發，裁處受處分人罰鍰15000 元，吊扣駕駛執照
    12個月，施以道安講習。
四、經查：
  (一)異議人確有於前揭時日，酒後駕車為警攔查，並測得其吐氣
    所含酒精濃度達每公升0.33毫克等情，為異議人所不否認，
    並有酒精濃度測試單在卷可稽，堪信為真實。
  (二)又證人即本件查獲警員乙○○證述略以：伊當時發現異議人
    騎乘機車前來，異議人突然在路檢點前方20、30公尺處靠右
    停車，伊便以無線電與同仁丙○○聯絡，丙○○表示已經發
    現，並開始自後追車，隨後丙○○上前對異議人盤查，並帶
    異議人到伊所站的路檢點進行酒測等語（詳本院97年10月15
    日訊問筆錄）；又證人即執勤員警丙○○亦證稱略以：伊當
    時在路檢點前方100 公尺處擔任埋伏工作，親眼目擊異議人
    騎乘機車，並在臨檢點前方停靠路邊，異議人是先經過伊，
    再停靠路邊。伊在異議人停靠路邊後上前表明來意，當時異
    議人尚未下車，後來異議人才拔鑰匙熄火下車與伊對話等語
    （詳本院97年10月29日訊問筆錄）。按道路交通管理處罰條
    例科處行政罰事件，依據公法爭議之舉證責任分配法則，固
    應先由行政機關就其業已履踐相關正當法律程序，以及人民
    應受處罰之客觀違反法令行為，負證明之責，受處分人就行
    政機關已為相當證明之前開事項，若主張欠缺主觀歸責條件
    或為其他抗辯，亦須就其所辯提出反證。惟行政機關對於前
    開應為舉證事項，並非不得以執行查察取締勤務人員，依據
    調查人證之程序，使就親歷事實提供不可替代之證明方法。
    異議人就該證人所述見聞經過之真實性倘有質疑，除依法定
    交互詢問程序加以檢驗外，亦不得僅因證人之個人身分、地
    位或與當事人之關係而謂其不得作證，或憑己意指為必須代
    以其他特定之證據方法，此在證人業已具結願依偽證罰則擔
    保證言可信之場合，尤屬當然。上開證人乙○○、丙○○業
    就本件違規事實證述明確，且互核一致，異議人復無法就該
    承辦員警之舉發可能錯誤，提出相關證據以供調查，則承辦
    員警基於維護交通秩序、公眾安全職責所為之舉發，自應受
    合法、正確之推定，從而，證人等所為上揭證述應可採信。
  (三)異議人雖辯稱當時所騎乘之車牌號碼LLY-017 號重機車因排
    氣管斷裂、催油門會熄火，無法駕駛，而機車行老闆估價過
    高始未修理，遂牽著機車步行行經攔查路檢點云云。然證人
    即汐止福德機車行老闆甲○○證述：對異議人是否有到店內
    修理已無印象，但機車若有排氣管斷裂仍可騎乘等語在卷（
    詳本院97年10月29日訊問筆錄）。準此，證人甲○○之證詞
    尚不足證明異議人當日所騎乘之車牌號碼LLY-017 號重型機
    車，確有故障無法駕駛之事實。
五、綜上所述，受處分人確有騎乘重型機車，於接受酒精濃度測
    試之檢定，測試結果超過法定標準值之違規行為。從而，原
    處分機關依道路交通管理處罰條例第35第1 項第1 款、道路
    交通安全規則第114 條第2 款，裁處受處分人罰鍰15000 元
    ，吊扣駕駛執照12個月，施以道安演習，核屬無誤。本件受
    處分人之異議為無理由，自應裁定將其異議駁回。
據上論斷，應依道路交通案件處理辦法第19條，裁定如主文。
中    華    民    國    97    年    11    月    11    日
                    交通法庭法  官  黃梅淑
以上正本證明與原本無異。
對於本件裁定如有不服，應於收受送達後5 日內，向本院提出抗
告書狀，敘述抗告之理由，抗告於臺灣高等法院。
中    華    民    國    97    年    11    月    11    日
                            書記官  盧鏡合


司法院資訊處製作；財團法人民間司法改革基金會備份。
